臺灣基隆地方法院刑事判決　　　　　　　 96年度訴字第831號
公　訴　人　臺灣基隆地方法院檢察署檢察官
被　　　告　乙○○
　　　　　　　　　　（現於臺灣基隆看守所附設勒戒所觀察勒
指定辯護人　林達傑律師
被　　　告　丙○○
　　　　　　　　　　（現於台灣基隆監獄另案執行中）
指定辯護人　陳雅萍律師
上列被告等因強盜等案件，經檢察官提起公訴（96年度偵字第
5231號、96年度毒偵字第2521號、96年度毒偵緝字第136、137、
138、139號），本院判決如下：
    主  文
乙○○共同意圖為自己不法之所有，攜帶兇器，以強暴至使不能
抗拒，而取他人之物，累犯，處有期徒刑肆年，扣案之黑色安全
帽、灰色安全帽各壹頂、黑色口罩、膠帶各壹個、黑色外套壹件
、報紙壹張，均沒收。
丙○○共同意圖為自己不法之所有，攜帶兇器，以強暴至使不能
抗拒，而取他人之物，處有期徒刑肆年貳月，扣案之黑色安全帽
、灰色安全帽各壹頂、黑色口罩、膠帶各壹個、黑色外套壹件、
報紙壹張，均沒收；又施用第一級毒品，處有期徒刑柒月；又施
用第一級毒品，處有期徒刑柒月；又施用第一級毒品，處有期徒
刑柒月；又施用第一級毒品，處有期徒刑柒月；又施用第一級毒
品，處有期徒刑柒月。應執行有期徒刑伍年拾月，扣案之黑色安
全帽、灰色安全帽各壹頂、黑色口罩、膠帶各壹個、黑色外套壹
件、報紙壹張，均沒收。
    事  實
一、乙○○前因竊盜案件，經本院於民國84年 7月21日，以84年
    度易字第720號判處有期徒刑7月確定；又因傷害案件，經臺
    灣高等法院於85年12月26日，以85年度上訴字第4626號判處
    有期徒刑 6年確定，嗣其所犯上開各罪，經合併計算執行期
    間，86年 3月28日發監執行、89年8月28日假釋出監，92年8
    月28日假釋期滿未經撤銷，其未執行之刑，以已執行論。丙
    ○○前因擄人勒贖案件，經臺灣高等法院於93年8月9日，以
    92年度上更(一)字第752號判決有期徒刑6年6月確定，93年8月
    30日發監執行、96年 4月10日假釋出監，並於假釋中付保護
    管束，詎乙○○、丙○○兄弟猶不思悔改，乙○○竟於前案
    執行完畢後 5年內、丙○○則於假釋期間，共同基於意圖為
    自己不法所有之犯意聯絡，於96年10月10日上午10時許，自
    基隆市中山區○○○路1巷78號丙○○住處取出報紙 1張、透
    明膠1捲及紅色刀柄之水果刀1把等物，由乙○○騎乘其大哥
    羅志偉所有之車號LR6－255號機車（羅志偉對此事尚不知情
    ），載同丙○○至基隆市○○街○○路旁，由乙○○先以報
    紙、膠帶將機車車牌蓋住後，從健民街沿中山一路方向行駛
    ，找尋適合下手強盜之店家。嗣於同日11時32分行經基隆市
    中山區○○○路 111號春華檳榔攤外，見僅有一名女子在檳
    榔攤內，認有機可乘，兩人遂決意由丙○○入內強盜，乙○
    ○在外把風、接應。丙○○當時身穿黑色外套、頭戴黑色安
    全帽、口戴黑色口罩以遮掩身份，右手持客觀上足為兇器之
    上開水果刀 1把，於同日11時32分28秒進入該檳榔攤，持該
    水果刀靠向該檳榔攤員工裴氏蓮之肩部，左手抓住裴氏蓮之
    身體，之後兩人發生拉扯，丙○○復以手勒住裴氏蓮之脖子
    ，並將裴氏蓮之雙手抓住等強暴方式，至使裴氏蓮無法抗拒
    ，造成裴氏蓮受有左手臂瘀傷、右手臂紅腫等傷害（傷害部
    分，未據告訴）後，喝令裴氏蓮交出金錢，經裴氏蓮告以零
    錢置放在櫃檯上後，丙○○隨即強行搜刮攤內零錢共新台幣
    （下同）1800元，丙○○得手後，於同日11時33分19秒即行
    離去，經在外把風之乙○○接應後，共乘機車往基隆市○○
    ○路65巷逃逸，嗣其等見並無人追趕，隨即將遮掩機車車牌
    之報紙撕掉，並將作案用之水果刀丟棄至不詳地點之草叢後
    ，騎乘該機車至友人張瑞慶（對此事尚不知情）位於基隆市
    ○○街32巷 1弄26號住處躲藏，所得財物經花用後僅剩餘30
    元。嗣經裴氏蓮報警處理，經警循線在基隆市○○街28巷巷
    口攔查張瑞慶正騎乘LR6－255號機車後，於同日21時45分帶
    同警員至其住處搜索，當場在該處逮捕乙○○、丙○○2 人
    ，並在屋內扣得丙○○所有作案用所穿戴之黑色安全帽、黑
    色口罩各1個、黑色外套1件，乙○○所有作案用所戴之灰色
    安全帽 1個及供丙○○所有作案用其等掩蓋車牌之膠帶、報
    紙各1個等物，並在丙○○身上起出強盜所得剩餘之30元。
二、丙○○前因施用毒品案件，經法院裁定送觀察勒戒，認無繼
    續施用傾向，經臺灣基隆地方法院檢察署檢察官於92年2 月
    11日釋放，並以91年度毒偵字第 843號為不起訴處分。其復
    分別基於施用第一毒品海洛因之犯意，於下列時間、地點，
    施用海洛因：
  (一)於96年6月29日上午某時，在基隆市中山區○○○路1巷78號
    住處以針筒注射皮膚之方式施用海洛因 1次，嗣經警於同日
    23時30分，在基隆市○○區○○路 320號前，查獲乙○○駕
    駛贓車搭載丙○○（乙○○所犯竊盜罪業經本院於96年7 月
    30日以96年度基簡字第802號判處有期徒刑3月，減為有期徒
    刑1月又15日，如易科罰金以1000元折算1日），嗣同意採尿
    後，為警於同年月30日凌晨 2時10分採尿送驗，因呈嗎啡陽
    性反應而查獲。
  (二)於96年7月5日上午某時，在上址，以上開方式施用海洛因1
    次，嗣經警於於同日下午 2時25分許，因毒品調驗案件經警
    通知採尿送驗後，呈嗎啡陽性反應而查獲上情。
  (三)96年8月9日上午某時，在上址，以上開方式施用海洛因 1次
    ，嗣經臺灣基隆地方法院檢察署採集員於同日11時50分對其
    採尿送驗，呈嗎啡陽性反應而查獲。
  (四)96年8月16日上午某時，在上址，以上開方式施用海洛因1次
    ，嗣經臺灣基隆地方法院檢察署採集員於同日11時20分對其
    採尿送驗，呈嗎啡陽性反應而查獲。
  (五)96年9月3日上午某時，在上址，以上開方式施用海洛因 1次
    ，嗣於同日10時20分許，因乙○○、丙○○ 2人在基隆市○
    ○街223號旁竊取鐵片（ 2人所犯竊盜罪業經本院於96年9月
    26日以96年度基簡字第1077號判處乙○○有期徒刑 4月、丙
    ○○有期徒刑3月，均如易科罰金以1000元折算1日），為警
    查獲後，經同意採尿後，於同日13時10分採尿送驗，因呈嗎
    啡陽性反應而查獲上情。
三、案經基隆市警察局第四分局移送暨臺灣基隆地方法院檢察署
    觀護人室告發臺灣基隆地方法院檢察署檢察官偵查起訴。
    理  由
壹、證據能力部分
一、按被告以外之人於審判外之言詞或書面陳述，除法律有規定
    者外，不得作為證據；又被告以外之人於審判外之陳述，雖
    不符合同法第159條之1至第159條之4之規定，但經當事人於
    審判程序同意作為證據，法院審酌該言詞陳述或書面陳述作
    成時之情況，認為適當者，亦得為證據。當事人、代理人或
    辯護人於法院調查證據時，知有第159條第1項不得為證據之
    情形，而未於言詞辯論終結前聲明異議者，視為有前項之同
    意，刑事訴訟法第159條第1項及第159條之5分別定有明文。
    查本判決下列所引用之各該被告以外之人於審判外之陳述（
    包含書面陳述），雖屬傳聞證據，惟被告乙○○、丙○○及
    辯護人等於本院準備程序及審判期日中均表示無意見而不予
    爭執，且迄至言詞辯論終結前亦未再聲明異議，本院審酌上
    開證據資料製作時之情況，尚無違法不當及證明力明顯過低
    之瑕疵，亦認為以之作為證據應屬適當，故揆諸前開規定，
    爰逕依刑事訴訟法第159條之5規定，認前揭證據資料均例外
    有證據能力，合先敘明。
貳、實體部分：
一、訊據被告乙○○、丙○○對於其等於上開時間、地點，由丙
    ○○持刀進入檳榔攤強盜財物，乙○○在外把風等共同持刀
    強盜之犯行，迭於警詢、偵查、羈押庭訊及本院審理中坦承
    不諱，並經本院準備程序中勘驗被告 2人於偵查、羈押庭訊
    之偵訊光碟後，製成勘驗內容在卷可參（見本院卷第85至96
    頁）。另被告丙○○對其前開時間、地點施用第一級毒品海
    洛因之犯行，亦自始均坦白承認。
二、就被告2人所犯加重強盜犯行部分，除被告2人之自白外，業
    據證人即被害人裴氏蓮、證人張瑞慶於警詢中證述明確，並
    有被告丙○○穿戴之黑色半罩式安全帽1頂、黑色外套1件、
    黑色口罩1個，及乙○○穿戴之灰色半罩式安全帽1頂，供其
    等覆蓋機車牌照之膠袋1個、報紙1捲等作案用工具扣案可證
    。另被告等所強盜之財物共1800元，嗣花用後僅剩30元，及
    其等所騎乘之機車、被告丙○○行強盜之過程，均有贓物認
    領保管單1紙、贓物照片、檳榔攤監視錄影光碟1片、翻拍照
    片、行搶騎乘機車照片在卷可憑。且經本院審理中當庭勘驗
    檳榔攤監視錄影光碟後，亦可清楚辨識出被告丙○○確實有
    以右手持水果刀靠向被害人裴氏蓮之肩部、左手抓住裴氏蓮
    之身體、兩人發生拉扯、復以手勒住裴氏蓮之脖子、抓住裴
    氏蓮雙手等強暴行為，被告丙○○隨後在檳榔攤內搜刮財物
    等情節甚明（見本院卷第125、126頁），故被告 2人之加重
    強盜犯行業已明確，應予依法論科。
三、就被告丙○○之施用毒品犯行部分，除被告丙○○之自白外
    ，另有臺灣基隆地方法院檢察署受保護管束人尿液檢體監管
    紀錄表2紙、基隆市警察局尿液檢體對照表2紙、基隆市警察
    局第四分局尿液檢體採集送驗紀錄表 1份、臺灣尖端先進生
    技醫藥股份有限公司濫用藥物檢驗報告 2紙、臺灣檢驗科技
    股份有限公司濫用藥物檢驗報告 3紙、注射針筒照片、被告
    丙○○手臂照片1張、臺灣高等法院被告前案紀錄表1份在卷
    可佐，被告丙○○施用海洛因之犯行業已明確，應予依法論
    科。
四、按刑法第 321條第1項第3款規定所謂之兇器，其種類並無限
    制，凡客觀上足對人之生命、身體、安全構成威脅，具有危
    險性之兇器均屬之（最高法院79年台上字第5253號判例可資
    參照）。被告 2人為強盜犯行所持用之水果刀，客觀上對人
    之生命、身體、安全具有危險性，確為足以殺傷人生命、身
    體之器械，自均屬兇器無疑。核被告 2人事實欄一所為，均
    係犯刑法第 328條第1項之強盜罪而有同法第321條第1項第3
    款之情形，係犯刑法第330條第1項之加重強盜罪。又被告丙
    ○○另犯有毒品危害防制條例第10條第 1項之施用第一級毒
    品罪。被告 2人就加重強盜罪有犯意之聯絡及行為之分擔，
    為共同正犯。而被告丙○○所犯之加重強盜罪、 5次施用第
    一級毒品罪等罪間（共6罪），犯罪各別，應予分論併罰。
    次查，被告乙○○前因竊盜案件，經本院判處有期徒刑7 月
    確定；又因傷害案件，經臺灣高等法院判決有期徒刑 6年確
    定，所犯上開各罪，經合併計算執行期間，於92年 8月28日
    假釋期滿未經撤銷，其未執行之刑，以已執行論，其於 5年
    以內再犯本件有期徒刑以上之罪，為累犯，依刑法第47條第
    1項規定加重其刑。被告2人所犯加重強盜罪之法定最低刑為
    7年以上有期徒刑，而被告 2人所強盜所得僅1,800元，案發
    後已在警局對被害人裴氏蓮下跪求情，尚有悔悟之心，且犯
    後已坦承所有犯行，所為亦未對被害人造成極大之傷害，本
    院認為宣告法定最低處之刑即有期徒刑 7年，猶嫌過重，其
    等犯罪之情狀尚非全無可憫之處，應依刑法第59條之規定減
    輕其刑。爰審酌被告 2人素行非佳，前經法院判決後仍不知
    悔改，正值前途可期之年紀，竟不思正職工作，僅因一時缺
    錢花用即持刀強盜財物，對社會治安造成之影響非輕，然考
    量其犯後已坦承犯行，於審理中表現知錯態度，應已生悔悟
    之心，且所強盜之財物非鉅，及被告丙○○施用毒品之次數
    、所為戕害自身健康、坦承施用毒品犯行等一切情狀，分別
    量處如主文所示之刑，並就被告丙○○部分定其應執行之刑
    ，以資懲戒。
五、又扣案由被告丙○○所穿戴之黑色外套 1件、黑色安全帽、
    黑色口罩各1個，由乙○○所戴之灰色安全帽1個均為其等作
    案時掩飾身分所用，又查扣之膠帶、報紙各 1個等物則為掩
    蓋其等所騎乘機車之車牌，以免遭追緝，堪認為本件犯罪所
    用之工具，且均分別為被告 2人所有，應予宣告沒收。又本
    件雖另為警扣得丙○○之注射針筒 1支，然因其另於96年10
    月10日晚間，以前述注射針筒施打海洛因，業經本院以96年
    度訴字第953號判處有期徒刑6月，法院並將注射針筒宣告沒
    收在案，且該物與本案無關，故無庸宣告沒收。至於被告2
    人作案用之水果刀 1把業已丟棄，被告均稱已找不到，堪認
    業已滅失，為免沒收之困難，亦無庸宣告沒收，併此說明。
據上論斷，應依刑事訴訟法第299條第1項前段，刑法第11條前段
、第28條、第330條第1項、第47條第1項、第59條、第51條第5款
、第38條第1項第 2款，毒品危害防制條例第10條第1項、第23條
第2項，判決如主文。
本案經檢察官甲○○到庭執行職務。
中　　華　　民　　國　　96　　年　　12　　月　　31　　日
                  刑事第三庭審判長法    官  鄭景文
                                  法    官  林淑鳳
                                  法    官  鄭培麗
以上正本證明與原本無異。
如不服本判決應於收受本判決後10日內向本院提出上訴書狀，敘
述上訴理由，其未敘述上訴理由者，並得於提起上訴後10日內向
本院補提理由書狀（均須按他造當事人之人數附繕本）「切勿逕
送上級法院」。
中　　華　　民　　國　　96　　年　　12　　月　　31　　日
                                  書 記 官  潘端典
附錄論罪法條：
中華民國刑法第321條
（加重竊盜罪）
犯竊盜罪而有左列情形之一者，處6月以上、5年以下有期徒刑：
一於夜間侵入住宅或有人居住之建築物、船艦或隱匿其內而犯之
  者。
二毀越門扇、牆垣或其他安全設備而犯之者。
三攜帶兇器而犯之者。
四結夥三人以上而犯之者。
五乘火災、水災或其他災害之際而犯之者。
六在車站或埠頭而犯之者。
前項之未遂犯罰之。
中華民國刑法第328條
（普通強盜罪）
意圖為自己或第三人不法之所有，以強暴、脅迫、藥劑、催眠術
或他法，至使不能抗拒，而取他人之物或使其交付者，為強盜罪
，處5年以上有期徒刑。
以前項方法得財產上不法之利益或使第三人得之者，亦同。
犯強盜罪因而致人於死者，處死刑、無期徒刑或10年以上有期徒
刑；致重傷者，處無期徒刑或7年以上有期徒刑。
第1項及第2項之未遂犯罰之。預備犯強盜罪者，處 1年以下有期
徒刑、拘役或3千元以下罰金。
中華民國刑法第330條
（加重強盜罪）
犯強盜罪而有第321條第1項各款情形之一者，處 7年以上有期徒
刑。
前項之未遂犯罰之。
毒品危害防制條例第10條
施用第一級毒品者，處6月以上5年以下有期徒刑。
施用第二級毒品者，處3年以下有期徒刑。
